【裁判字號】    90,交上易,7
【裁判日期】    891128
【裁判案由】    業務過失傷害
【裁判全文】
臺灣高等法院高雄分院刑事判決                        九十年度交上易字第七號
    上  訴  人  台灣高雄地方法院檢察署檢察官
    被      告  甲○○
右上訴人因業務過失傷害案件，不服臺灣高雄地方法院八十九年度交易字第五二號
中華民國八十九年十一月二十八日第一審判決（起訴案號：臺灣高雄地方法院檢察署
八十九年度偵續字第一二六號），提起上訴，本院判決如左：
      主  文
上訴駁回。
      理  由
一、本案經本院審理結果，認第一審判決以不能證明被告甲○○犯罪，而對被告甲○
    ○為無罪之諭知，核無不當，應予維持，並引用第一審判決書記載之證據及理由
    （如附件）。茲補充記載如左：
    （一）、檢察官上訴意旨略以：被告甲○○駕駛之JH－六三二一號曳引車與告訴
            人乙○○駕駛之ＹＪ─六三二一號自用小客車，於發生車禍時係屬對向
            行使之狀態，又擦撞地點在高雄車道（即被告車道）近中心線處，而二
            車車損之情形分別為黃車車頭、左前車門受損，張車左側受損，另被告
            煞車長達四十二．一公尺，並自中心線往外車道傾斜，顯見被告車速甚
            快，且係發生擦撞後始往外車道偏閃，足徵被告於發生擦撞前有轉彎、
            超車不當或不當變換車道，致駛入對向車道之情形，若被告係正常行駛
            ，僅因告訴人駛入來車道而肇事，則本件車禍車損之情形，應係二車車
            頭互撞，絕非告訴人之車撞及被告之車左後輪之理，原審認定事實尚嫌
            率斷，難認妥適等語。
    （二）、惟查：依卷附道路交通事故調查報告表、肇事現場圖、現場照片顯示：
            肇事後被告甲○○所駕駛之JH－六三二一號曳引車停於其行駛之車道上
            ，左側車輪均在北上內側快車道內，右側車輪壓在內側快車道與中間快
            車道間之白色分道線上，車輛板台左後輪處部分受損，車後留有長四十
            二點一公尺之煞車痕徵幅右偏；而告訴人乙○○所有之ＹＪ─六三二一
            號自用小客車旋轉一百八十度後，車頭朝往北即高雄方向停在對向內側
            快車道即被告行駛之車道內，自小客車左側駕駛座車身部分受損，車前
            方留有碎片及刮地痕在被告車道內，在告訴人行駛南下內側快車道並無
            任何撞擊所遺跡證，依此肇事後之現場狀況及相關位置，並無任何跡證
            顯示被告甲○○有「於發生擦撞前有轉彎、超車不當或不當變換車道，
            致駛入對向車道之情形」，至於被告曳引車之撞擊位置雖在板台左後輪
            處，而非車頭，惟此與被告是否有駛入對向車道，本無必然關係，告訴
            人南下車道既無任何撞擊所遺跡證，尚不足認被告有駛入對向車道，檢
            察官上訴意旨執以指摘原判決不當，核屬誤會。
    （三）、告訴人代理人黃景福於本院調查時雖到庭指稱：「肇事當天被告在駕駛
            載送危險物品全程超速闖紅燈、在六線車道開內側車道違規駕駛」等語
            。惟查，告訴人代理人所指被告「全程」超速闖紅燈乙節，尚乏積極證
            據足資證明；本件被告甲○○駕駛曳引車固有超越時速限制行駛內側車
            道之情事，惟如原判決理由所述，本件係告訴人乙○○自用小客車突然
            違反規定偏入其車道撞擊被告曳引車板台左後輪，因而肇事，被告張木
            全對於車禍事故之發生，在客觀上已無避免之可能性，縱然其有違反交
            通安全規則之行為，其行為仍欠缺客觀之可責性，自不得據以認應負過
            失傷害罪之罪責。
    （四）、從而，原審認本件被告甲○○雖有違規超速行駛之行為，然既係告訴人
            侵入被告行駛車道撞及被告所駕駛之曳引車板台後輪處，方導致兩車擦
            撞，致生告訴人傷害之結果，則就本件交通事故之發生，尚難認被告張
            木全有何過失之責。此外，復查無其他積極證據足資認定被告甲○○犯
            罪，其犯罪自屬不能證明。原審經詳查後，依刑事訴訟法第三百零一條
            第一項前段之規定，為被告甲○○無罪之判決，核無違誤。檢察官上訴
            意旨，仍執前詞，指摘原判決不當，非有理由，應予駁回。
二、據上論結，應依刑事訴訟法第三百七十三條、第三百六十八條，判決如主文。
本案經檢察官沈紹嘉到庭執行職務。
中    華    民    國      九十      年       三       月      二十七    日
                              臺灣高等法院高雄分院刑事第三庭
                                  審判長法官  莊秋桃
                                        法官  莊崑山
                                        法官  陳中和
右正本證明與原本無異。
不得上訴。
                                      書記官  梁美姿
中    華    民    國      九十      年       三       月      三十      日
                                                                        Ｑ
附件：
臺灣高雄地方法院刑事判決                        八十九年度交易字第五二號
    公  訴  人  臺灣高雄地方法院檢察署檢察官
    被      告  甲○○  男  四十歲（民國○○○年○月○○日生）
                        住高雄市○○區○○路三四巷二號三樓
                        身分證統一編號：Ｚ000000000號
右列被告因業務過失傷害案件，經檢察官提起公訴（八十九年度偵續字第一二六號）
，本院判決如左：
    主  文
甲○○無罪。
    理  由
一、公訴意旨略以：被告甲○○係益晟交通公司僱用之司機，平時以駕駛曳引車為業
    ，為從事駕駛業務之人，於民國八十七年十二月十二日晚上十時二十分許，駕駛
    車牌ＪＨ─二一五七號曳引車，沿高雄縣大寮鄉○○○路由屏東往高雄（即南往
    北）方向行駛，途經鳳屏二路二二四號前時，應注意汽車在郊區道路時速不得超
    過六十公里，且依當時情形又無不能注意之情事，詎其疏未注意及此，貿然以時
    速八十公里以上之速度超速疾駛，致與沿對向行駛而來且超越道路中心線侵入甲
    ○○行駛車道，由告訴人乙○○所駕駛車牌號碼ＹＪ─六三二一號自用小客車相
    撞，使乙○○因而受有右腳踝及左小腿之傷害，因認被告甲○○涉犯刑法第二百
    八十四條第二項前段之業務過失傷害罪嫌。
二、按犯罪事實應依證據認定之，無證據不得推定其犯罪事實；不能證明被告犯罪或
    其行為不罰者，應諭知無罪之判決，刑事訴訟法第一百五十四條、第三百零一條
    第一項分別定有明文。又所謂證據，係指超越一切合理之可疑，足以認定被告確
    有犯罪行為之積極證據而言。茍依現存之積極證據，就起訴意旨所指被告犯罪之
    待證事實，尚非不得為其他較有利被告之推斷，本諸罪疑為輕之法則，自難謂該
    事證已適合於被告犯罪事實之認定。再告訴人之指訴係使被告受刑事追訴為目的
    ，其所述被害情形，如無瑕疵可指，而就其他方面調查又與事實相符，其供述固
    未始不足採據為判決之基礎，惟其陳述倘尚有瑕疵，則在未究明前，即難遽採為
    論罪科行之根據（最高法院六十一年台上字第三○九九號判例意旨參照）。又按
    汽車在劃有分向限制線之路段，不得駛入來車之車道內，道路交通安全規則第九
    十七條第三款定有明文。
三、本件公訴人認被告甲○○涉有前開犯行，係以告訴人乙○○、告訴代理人黃景福
    於警訊、偵查中之指述，並有道路交通事故草圖在卷可憑，且本件車禍經送台灣
    省高屏澎區車輛行車事故鑑定委員會及台灣省車輛行車事故覆議鑑定委員會鑑定
    結果，亦認定被告甲○○就本件車禍之發生有過失，並有該會委員會鑑定意見書
    函附卷足稽為主要論據。訊據被告固坦承於右揭時地駕駛曳引車與告訴人乙○○
    駕駛之自小客車發生本件交通事故之事實，惟堅決否認有何業務過失致人於傷之
    犯行，辯稱：當時伊跟著前面的車行駛，對向也有來車，伊車速不可能高過八十
    公里，是告訴人自己闖入伊行駛之車道內，撞到連結車板台後輪處，伊沒有過失
    ，且伊若僅緊急煞車，板台會推擠曳引車頭，造成翻車，或衝入其他車道造在更
    大損害，伊完全按照正常程序煞車等語。惟查：
  (一)本件車禍發生前，被告駕駛車牌號碼ＪＨ─二一五七號曳引車號，由高雄縣大寮
    鄉○○○路內側快車道，由屏東往高雄即南往北方向行駛，告訴人駕駛車牌號碼
    ＹＪ─六三二一號自用小客車沿鳳屏二路內側快車道，由高雄往屏東方向行駛，
    途經鳳屏二路二二四號前發生碰撞，該地段路況乃雙向六線車道、中心劃有分向
    限制線即雙黃線、限速七十公里，車禍發生後，被告所駕駛之曳引車停於其行駛
    之車道上，左側車輪均在北上內側快車道內，右側車輪壓在內側快車道與中間快
    車道間之白色分向線上，車輛板台左後輪處部分受損，車後留有長四十二點一公
    尺之煞車痕；而告訴人所有之自小客車則車頭旋轉一百八十度後，車頭朝往北即
    高雄方向停在對向內側快車道即被告行駛之車道內，自小客車左側駕駛座車身部
    分受損，車前方留有碎片及刮地痕，此有警製道路交通事故調查報告表、肇事現
    場照片三張及被告警訊筆錄一件附卷可稽。
  (二)據前開車禍現場情況分析，被告駕駛之曳引車除於板台左後輪部分受損外，並無
    其他地方有碰撞痕跡，在告訴人行駛南下內側快車道並無任何撞擊痕，反觀在被
    告行駛之北上內側快車道留有撞擊痕，據此研判，被告之曳引車並未駛入告訴人
    所行駛之車道內，與告訴人之自小客車發生碰撞，本件車禍應係告訴人駕駛自小
    客車行經肇事地，不慎駛入被告行駛之車道內，被告雖往外快車道閃避，惟因車
    身過長，閃避不及，致告訴人自小客車左前車輪處與被告曳引車板台後輪處，在
    被告行駛之內側快車道內發生碰撞。職故，被告辯稱告訴人駛入其行駛之車道內
    而撞及其曳引車板台後輪處等語，應係真實足堪採信。本件車禍之發生既非被告
    駛入告訴人行駛之車道所致，乃係告訴人之自小客車駛入被告行駛之車道所致，
    是故被告就本件車禍之發生尚難認與有過失。且台灣省高屏彭車輛行車事故鑑定
    委員會鑑定結果及台灣省車輛行車事故覆議鑑定委員會覆議結果，亦均認為「乙
    ○○駕駛自小客車侵入來車道為肇事原因，甲○○駕駛聯結車超速行駛內車道有
    違規定」，有各該會八十八年四月二日高屏澎鑑字第○○六八號鑑定意見書及八
    十八年十一月二日府覆議字第八八○七五○號函復意見附在偵查卷可稽，雖被告
    超速行駛內車道有違規定，然並非本件車禍之肇事原因，是公訴人以上開鑑定及
    覆議意見遽認被告就本件車禍之發生有過失，尚有誤會。
  (三)告訴人乙○○另指訴稱被告之曳引車後輪部分有超過雙黃線，偏入伊行駛之車道
    內撞到伊自小客車前輪云云，且證人即告訴人同車友人唐御哲亦證稱被告車燈很
    亮，看到被告車子油桶後輪撞上來云云。惟據現場照片及前揭道路交通事故調查
    報告表觀之，車禍發生後，撞擊痕跡係遺留在被告行駛之車道，而非在告訴人行
    駛之車道內，果若被告之曳引車超越雙黃線並撞及告訴人自小客車前輪，理應在
    告訴人行駛之車道內留下撞擊痕，焉有在被告行駛之車道內留下上開痕跡之理？
    顯見告訴人指訴及證人唐御哲之證詞，純屬子虛，尚無證據可佐，不足採信。再
    告訴人於車禍發生前即八十七年十二月十二日晚上八點至九點許，與其老闆共飲
    三、四瓶啤酒，於晚上十時許才駕車前往屏東乙節，業據告訴人於本院審理中自
    承在卷，並有聖若瑟醫院於八十九年八月十五日以高縣聖醫（八九）字第○八二
    號函覆，告訴人乙○○於車禍當日送醫急救時，檢測血液所含之酒精濃度值為四
    一˙五ＭＧ／ＤＬ（相當於呼氣所含酒精濃度每公升○˙二一毫克）之書函乙紙
    在卷可憑；且按喝酒後約一到二小時內，人體血中酒精濃度會達到高峰，此觀臺
    大醫學院法學醫科吳木榮醫師酒精與交通事故傷害的法醫學觀點一文可參，而本
    件車禍係發生在八十七年十二月十二日晚上十時二十分許，即被告飲酒後約一小
    時二十分鐘後，依前開說明，被告於車禍發生當時，體內所含酒精濃度顯高於○
    ˙二一毫克，是告訴人於車禍發生時，是否因酒醉不能安全駕駛而駛入對向即被
    告行駛之車道內致撞及被告駕駛之曳引車，已非無疑。
  (四)雖被告於車禍發生後留有四十二點一公尺之煞車痕，依據「一般公路汽車煞車距
    離、行車速度對照表」，被告當時之行車速度超過時速八十公里，顯見被告當時
    確有在速限七十公里之路段，超速行駛之情事。惟按刑法上之過失傷害罪，除須
    行為人具有依刑法第十四條所規定之應注意能注意而不注意之行為不法外，尚須
    具備有結果不法之要件，亦即須以行為人之行為為結果發生之原因、結果必須具
    有可避免性、結果以及因果歷程必須客觀可預見。因此若行為人雖違背注意義務
    ，而發生構成要件之該當結果，但如已幾近確定之可能性，可確認行為人縱然符
    合注意義務之要求，保持客觀必要之注意，而構成要件之結果仍會發生，則此結
    果即係客觀不可避免，而無結果不法，行為人即因之不構成過失犯。而本件被告
    在其車道上行駛，雖有超越時速限制行駛之情事，然對於告訴人突然違反規定侵
    入其車道，因而肇事，則被告對於車禍事故之發生，在客觀上已無避免之可能性
    時，被告對於結果之發生即無過失之可言，此在學說上或謂欠缺違法性關係，或
    謂係欠缺構成要件該當之責任關係，而被告對於結果之發生既無過失可言，因認
    其行為已與過失傷害罪之構成要件不合。且按時速之限制目的係在使駕駛人於事
    故發生前有適當之反應時間，並非在延遲抵達現場之時間，且事故既已發生，自
    應就事故發生之客觀上有無避免可能性加以判斷，而非以虛擬之狀況加以推論，
    更且就當前社會對於交通流暢性之高度需求，縱然仍必須對於參與交通活動人之
    身體法益予以保障，但仍不應科以每一位參與交通事故人過高之注意義務，因此
    當行為人可信賴被害人亦應同時為必要之注意，相互遵守交通秩序之適當行為時
    （參見最高法院七十二年度台上字第六九六三號判決），而其行為對於結果之發
    生在客觀上復無避免可能性時，則縱然行為人有若干違反交通安全規則之行為，
    其行為仍應無客觀之可責性而言亦不得科以過失傷害罪之罪責。尤以依道路交通
    安全規則第九十七條第一款之規定，汽車在雙向車道行駛時，均應在遵行車道內
    行駛。此項規定除限制汽車駕駛人負有在遵行車道內行駛之義務外，亦應具有賦
    予汽車駕駛人在其遵行車道內行駛權利之意味，汽車駕駛人行使此項路權，固仍
    應注意遵守道路交通安全規則，但既屬權利，自應獲得其他參與交通人之尊重。
    是綜合前述，本件被告既已在遵行車道內行駛，雖有違規超速行駛之行為，然既
    係告訴人侵入被告行駛車道撞及被告所駕駛之曳引車板台後輪處，方導致兩車擦
    撞，致生告訴人傷害之結果，則就本件交通事故之發生，尚難認被告有何過失之
    責。此外本院復查無其他積極證據足以證明被告有公訴人所指之犯行，不能證明
    被告犯罪，依法自應諭知無罪之判決。據上論斷，應依刑事訴訟法第三百零一條
    第一項，判決如主文。
本案經檢察官郭麗娟到庭執行職務。
中      華      民      國    八十九    年     十一     月    二十八    日
                                  臺灣高雄地方法院交通法庭
                                      法  官  廖  純  卿
右正本證明與原本無異。
如不服本判決，應於判決送達後十日內，向本院提出上訴狀。
                                      書記官  林  孝  聰
中      華      民      國    八十九    年     十一     月    二十九    日


司法院資訊處製作；財團法人民間司法改革基金會備份。
